【裁判字號】    92,上易,1176
【裁判日期】    920819
【裁判案由】    業務侵占
【裁判全文】
臺灣高等法院臺中分院刑事判決            民國九十二年度上易字第一一七六號
    上  訴  人  臺灣臺中地方法院檢察署檢察官
    被      告  丁○○
右上訴人因被告業務侵占案件，不服臺灣臺中地方法院中華民國九十二年五月十六日
第一審判決（民國九十二年度易字第四一八號，起訴案號：臺灣臺中地方法院檢察署
民國九十年度偵字第一六五五五號），提起上訴，本院判決如左：
    主      文
上訴駁回。
    理      由
一、公訴意旨略以：被告丁○○（起訴書誤載為楊柏松）係千億中古汽車材料行（址
    設臺中市○○區○○路二段一五六巷三八號）之負責人，職司修繕車輛之業務，
    為從事前開業務之人。告訴人乙○○因其所有之車號ＶＯ－五二一九號自用小客
    車發生車禍受有損害，於民國（下同）八十九年十月十四日將前開車輛拖往被告
    經營之千億中古汽車材料行修理，雙方約定修車費用為新臺幣（下同）二十二萬
    元，於四十日後修繕完成交車，告訴人並先行支付十一萬元之修車費用予被告，
    詎被告竟意圖為自己不法所有，於不詳時間將前開車輛侵占入己。約六十日後，
    告訴人前往千億中古汽車材料行欲取回前開送修之車輛，被告即推託該車輛行蹤
    ，致告訴人始終未能見到送修之車輛，因認被告涉犯刑法第三百三十六條第二項
    之業務侵占罪嫌云云。
二、公訴意旨認被告涉犯刑法第三百三十六條第二項之業務侵占罪嫌，係以告訴人之
    指訴及被告指稱車號ＶＯ－五二一九號自用小客車車身係交由證人楊珠龍處理，
    然證人楊珠龍於檢察官偵查時卻證稱其並未見過車號ＶＯ－五二一九號自用小客
    車，亦未至被告處拖吊該車輛等語，而認被告辯解不足採信，並有被告簽具之切
    結書及被告之員工紀惠敏簽具之收據各一紙在卷為其論據。訊據被告堅決否認有
    右揭業務侵占犯行，辯稱：當初告訴人將車號ＶＯ－五二一九號自用小客車交給
    伊修理，伊將該車輛轉包給甲○○修理，由伊提供材料並負責將該車輛拖至甲○
    ○指定之臺北市○○區○○路一七四巷六弄四號周錫橫住處一樓車庫。甲○○將
    該車之引擎系統及變速箱與車體分開，放在周錫橫住處一樓車庫，車體損壞部分
    則再轉包他人處理。伊已經將前開車輛之引擎系統及電腦系統拖到千億中古汽車
    材料行，目前因為找不到甲○○，故無法找到車體其他部分。當初伊與告訴人係
    言明將車輛修復，然告訴人嗣後要求伊以「借屍還魂」之方式處理，伊不願答應
    告訴人之要求，告訴人遂表示即使將伊車輛修好，伊亦不願接受，故目前仍未能
    依原來之約定將車輛修復。伊確有幫告訴人修車，約定四十個工作天完成，並已
    收取十一萬元費用。鈑金部分，伊另委由專業鈑金技工甲○○負責，甲○○多係
    借別人廠房工作，並無固定地點，有周錫橫可以作證，嗣後甲○○因遭通緝潛逃
    大陸而行蹤不明云云。
三、按犯罪事實應依證據認定之，無證據不得推定其犯罪事實；不能證明被告犯罪者
    ，應諭知無罪之判決，刑事訴訟法第一百五十四條、第三百零一條第一項分別定
    有明文。又按認定犯罪事實應依證據，為刑事訴訟法所明定，故被告否認犯罪事
    實所持之辯解，縱屬不能成立，仍非有積極證據足以證明其犯罪行為，不能遽為
    有罪之認定；告訴人之告訴，係以使被告受刑事訴追為目的，是其陳述是否與事
    實相符，仍應調查其他證據以資審認（最高法院三十年上字第一八三一號、六十
    八年度台上字第三一四六號判例參照）。經查：
  (一)被告確有將車號ＶＯ－五二一九號自用小客車拖至臺北市○○區○○路一七四巷
    六弄四號周錫橫住處一樓車庫，由甲○○借用周錫橫住處一樓車庫拆解車體，因
    該處無法鈑金、烤漆，故僅留下引擎系統及變速箱，車體其餘部分由甲○○另外
    找人拖走。嗣後被告至周錫橫住處找甲○○，因無法找到甲○○，被告即把引擎
    系統及變速箱帶走等情，業據證人周錫橫於原審審理時結證明確，核與被告供陳
    之情節相符。雖甲○○經合法傳喚，未能到庭作證，然甲○○確實從事汽車修配
    工作，目前業已不知去向等情，亦據證人即甲○○女友林寶琴於原審審理時證述
    屬實。而被告於八十九年十一月十日及同年月十二日確曾向富浴汽車材料行購入
    與告訴人送修車輛相同廠牌及型號之避震器、羊角、傳動軸、安全氣囊及屋頂（
    開天窗），有富浴汽車材料行寄存單二紙在卷足憑，堪認被告所辯：伊將前開車
    輛轉包甲○○修理，並由伊提供材料乙節，並非無據。又被告於原審審理時之辯
    詞，雖與其於檢察官第二次偵訊時供稱前開車輛部分係由楊珠龍拖走等情不符，
    而證人楊珠龍於檢察官偵查時亦堅詞否認曾拖走前開車輛等語。然被告於警訊及
    檢察官初訊時業已陳明係將前開車輛送往臺北市內湖區某修配工廠修理，惟不知
    該修配工廠之詳細地址、廠名，與其於原審審理時之辯詞及證人周錫橫之證詞大
    致吻合。退步言之，縱認被告否認犯罪事實所持之辯解前後不符而不能成立，然
    亦不能因被告之辯解不成立，即據認定被告有業務侵占之犯罪事實。
  (二)本案迄今雖猶未能找回告訴人送修車輛之車體（即引擎系統及電腦系統以外之部
    分），然若被告有意侵占告訴人送修之車輛，則引擎系統及電腦系統並非毫無經
    濟價值，何以被告並未留下告訴人業已撞毀而無經濟價值之車體部分，而唯獨留
    下該車輛之引擎系統及電腦系統。又告訴人並未諱言被告仍實際在臺中市○○區
    ○○路二段一五六巷三八號經營千億中古汽車材料行，苟被告確有業務侵占之犯
    罪行為，衡情當已消聲匿跡以躲避被害人之追索或警方之緝捕，焉有正常於原址
    繼續營業之理。是被告辯稱其係因為未能找到甲○○，致未能將引擎系統及電腦
    系統以外之其他車體部分修復，並歸還告訴人乙節，與事實相符，堪予採信。按
    刑法上之侵占罪，須持有人變易其原來之持有意思而為不法所有之意思，始能成
    立，如僅將持有物延不交還或有其他原因致一時未能交還，既缺乏主觀要件，即
    難遽以該罪相繩（最高法院五十二年度台上字第一三ＯＯ號判例參照）。本案係
    因被告將前開車輛轉包甲○○處理，因甲○○逃匿不知去向，致未能取回引擎系
    統及電腦系統以外之其他車體，並依約修復後歸還告訴人，顯無意圖為自己不法
    所有之主觀要件，應屬承攬契約所衍生之民事糾葛，應循民事訴訟程序解決，始
    為正途。至於證人丙○○於本院證稱：本件修車之事係由伊所介紹云云，亦無法
    為不利於被告之認定；又被告於本院審理時已與告訴人成立民事和解，有協議書
    一份附卷可稽，附此敘明。此外，復查無其他積極證據足資證明被告有何公訴人
    所指之業務侵占行為，其犯罪行為尚屬不能證明。
四、原審因被告犯罪行為不能證明，而為被告無罪判決之諭知，核無不合，檢察官上
    訴意旨仍執陳詞，認被告應成立業務侵占罪，指摘原判決不當，為無理由，應予
    駁回。
五、據上論斷，應依刑事訴訟法第三百六十八條，判決如主文。
本案經檢察官劉翼謀到庭執行職務。
中      華      民      國      九十二   年       八      月    十九    日
                                    臺灣高等法院臺中分院刑事第九庭
                                          審判長法  官  陳  筱  珮
                                                法  官  趙  春  碧
                                                法  官  吳  重  政
右正本證明與原本無異。
不得上訴。
                                                書記官  林  育  德
中      華      民      國      九十二   年       八      月    二十    日
                                                                        Ｉ


司法院資訊處製作；財團法人民間司法改革基金會備份。
